臺灣新竹地方法院刑事判決　　　　　　　 95年度易字第486號
公　訴　人　臺灣新竹地方法院檢察署檢察官
被　　　告　甲○○
上列被告因偽造文書案件，經檢察官聲請以簡易判決處刑（九十
四年度偵字第六六五四號），本院認為不得以簡易判決處刑，改
依通常程序審理，判決如下：
    主      文
甲○○無罪。
    理      由
一、公訴意旨略以：被告甲○○於民國九十四年六月二十八日向
    張邦宇負責，位在新竹縣竹北市○○路四一二號之「聯合當
    舖」借款新臺幣（下同）五十萬元，並提供車號五三○七─
    ＨＫ號自用小客車行車執照供擔保，明知汽車行車執照未遺
    失或毀損，竟於同年七月五日至新竹市○○路十號交通部公
    路總局新竹區監理所新竹市監理站（下稱新竹市監理站）向
    承辦人員鄧臺珠申請補發行車執照，鄧臺珠因而輸入補發時
    間、項目等資料於汽車異動申請書之電磁紀錄及補發行車執
    照，甲○○復持補發之行車執照於同年七月十五日向新竹市
    監理站人員辦理汽車過戶申請登記，足以生損害於監理機關
    監理人員掌管電腦資料之正確性，因認被告涉犯刑法第二百
    十六條、第二百十四條之行使使公務員登載不實公文書罪嫌
    。
二、按犯罪事實應依證據認定之，無證據不得認定其犯罪事實；
    不能證明被告犯罪者，即應諭知無罪之判決；刑事訴訟法第
    一百五十四條第二項、第三百零一條第一項分別定有明文。
    又事實之認定，應憑證據，如未能發現相當證據，或證據不
    足以證明，自不能以推測或擬制之方法，以為裁判基礎；最
    高法院四十年臺上字第八六號判例意旨可供參考。再刑法第
    二百十四條之規定，係以行為人對於所登載之事項，確知其
    非實在，向公務員為虛偽之聲明，利用公務員不知其事項之
    不實而登載於職務上掌管之文書皆屬之；刑法第二百十四條
    所謂使公務員登載不實事項於公文書罪，須一經他人之聲明
    或申報，公務員即有登載之義務，並依其所為之聲明或申報
    予以登載，而屬不實之事項者，始足構成；最高法院七十年
    度台上字第三八二一號及七十三年度台上字第一七一○號判
    例足資參照。
三、公訴人認被告涉犯上開罪嫌，無非以下列事證為主要論據：
(一)告發人張邦宇於偵查中之指述。
(二)證人鄧臺珠於偵查中之證述。
(三)汽車車輛異動登記書影本、汽（機）車過戶申請登記書影本
    各一份。
四、被告於偵查中及本院審理時始終未到庭，亦未提出任何辯解
    ，惟查：
(一)被告於九十四年六月二十八日，向張邦宇負責，位在新竹縣
    竹北市○○路四一二號之「聯合當舖」借款五十萬，並提供
    車牌號碼五三○七─ＨＫ號自用小客車行車執照供擔保。嗣
    於同年七月五日另至新竹監理站，向該監理站職員鄧臺珠申
    請補發行車執照，並於同年七月十五日持補發之行車執照前
    往新竹區監理站辦理汽車過戶申請登記等情，分別經告發人
    張邦宇、證人鄧臺珠於偵查中供述明確，並有被告身分證影
    本、五三○七─ＨＫ號自用小客車行車執照影本、被告簽具
    之本票、支票與汽（機）車買賣合約書影本、交通部公路總
    局新竹區監理所新竹市監理站九十四年九月七日竹監新字第
    ○九四○○○六二九四號函暨所附汽車車輛異動登記書及交
    通部公路總局新竹區監理所九十四年十月五日竹監車字第○
    九四○○一七○八九號函暨所附汽車新領牌照登記書、汽（
    機）車過戶申請登記書各一份在卷可資佐證。
(二)按汽車行車執照如有遺失或損壞時，應由汽車所有人申請補
    發或換發；道路交安全規則第十三條第二項定有明文。而申
    請補發行車執照時，程序上只要提出身分證正本、印章及有
    效期限三十日以上之強制汽車責任保險證，在汽機車各項異
    動登記書補行照欄位上勾選或向承辦人員告知欲補辦行照，
    由承辦人員電腦列印資料存查等方式為之，均不需敘明補發
    原因，電腦內也只紀錄補發行車執照之時間點，而被告於上
    開時間申請補發行車執照時，係由新竹市監理站職員鄧臺珠
    自電腦列印資料存查等情，業經證人鄧臺珠於偵查中證述明
    確（見九十四年度交查字第一四六號卷第二七頁、第二八頁
    ），並有臺灣新竹地方法院檢察署公務電話記錄及交通部公
    路總局新竹區監理所新竹市監理站九十五年六月十五日竹監
    新字第○九五○○○六一三六號函各一份在卷可證，堪認被
    告申請補發上開行車執照時，並未填具任何資料之事實。又
    被告既僅單純口頭為補發行車執照之「申請」，就該「申請
    」之行為而言，洵無任何不實之處。其後新竹市監理站在電
    腦紀錄中登載「補照時間點」及被告持補發之行車執照辦理
    汽車過戶申請登記，均非虛偽。而刑法適用之解釋，禁止類
    推適用或比附援引，被告既未使監理機關承辦人員將行車執
    照遺失或損壞等不實事項，登載於其職務上製作之任何公文
    書或電腦內之電磁紀錄內，亦不得僅因申請補發行車執照原
    因限於「遺失」或「損壞」，遽認被告申請補發行車執照而
    使監理機關人員登載「補發」字句等同於行車執照「遺失」
    或「損壞」之登載，是依上開說明，被告申請補發行車執照
    後持補發之行車執照辦理汽車過戶申請登記等行為，即與刑
    法第二百十四、第二百十六條規定之構成要件不符，公訴人
    未能審酌上情，逕認被告所為觸犯上開犯行，實有誤會。公
    訴人另為查明本件補發行車執照原因、被告申請補發行照之
    理由及監理機關如何控管補照後之車輛過戶正確性與交易安
    全，具狀請求傳訊鄧臺珠到庭作證，已無必要，附此敘明。
(三)按刑事訴訟法第一百六十一條已於九十一年二月八日修正公
    布，修正後同條第一項規定：檢察官就被告犯罪事實，應負
    舉證責任，並指出證明之方法。因此，檢察官對於起訴之犯
    罪事實，應負提出證據及說服之實質舉證責任，倘其所提出
    之證據，不足為被告有罪之積極證明，或其闡明之證明方法
    ，無從說服法官以形成被告有罪之心證，基於無罪推定之原
    則，自應為被告無罪判決之諭知。本件檢察官提出之證據，
    經本院調查證據並全部審酌後，認被告所為，核與刑法第二
    百十六條、第二百十四條行使明知為不實之事項而使公務員
    登載於職務上所掌公文書罪之構成要件不符，復無其他積極
    證據足資認定被告有公訴人所指之上開犯行，即不能證明被
    告犯罪，依法應為無罪判決之諭知。
五、按法院認為應科拘役、罰金或應諭知免刑或無罪之案件，被
    告經合法傳喚，無正當之理由不到庭者，得不待其陳述，逕
    行判決；刑事訴訟法第三百零六條定有明文。是以，被告既
    經本院合法傳喚，無正當理由不到庭，爰不待其陳述，逕行
    判決。
六、據上論斷，應依刑事訴訟法第四百五十二條、第三百零一條
    第一項、第三百零六條，判決如主文。
本件經檢察官林佳穎到庭執行職務。
中　　華　　民　　國　九十六　年　　一　　月　三十一  日
                  刑事第六庭    審判長法　官  遲中慧
                                      法  官  魏瑞紅
                                      法  官  林昌義
以上正本證明與原本無異。
如不服本判決應於收受本判決後十日內向本院提出上訴書狀，其
未敘述上訴理由者，並得於提起上訴後十日內向本院補提理由書
狀( 均須按他造當事人之人數附繕本 )「切勿逕送上級法院」。
中　　華　　民　　國　　96　　年　　1 　　月　　31　　日
                                      書記官  劉怡芳
